臺灣彰化地方法院刑事附帶民事訴訟判決
110年度交重附民字第4號
原      告  洪姿穎
            洪莘雅
兼  上一人
法定代理人  洪志榮
原      告  楊麗花
共      同

共      同
訴訟代理人  陳世煌律師
            李冠穎律師
            洪婕慈律師
被      告  程金福
訴訟代理人  程正字
            黃義勝  住彰化縣○○市○○路○段000號8樓    上列
被告因公共危險等案件（刑事案件案號：110年度交訴字第9號，
嗣經本院合議庭裁定由受命法官獨任進行簡式審判程序），經原
告提起附帶民事訴訟請求損害賠償，本院判決如下︰
    主  文
被告應給付原告乙○○新臺幣貳拾肆萬叁仟陸佰肆拾玖元、原告甲○○新臺幣肆拾陸萬陸仟叁佰零叁元、原告丙○○新臺幣肆拾陸萬柒
仟捌佰柒拾肆元，及均自民國一一〇年三月二十三日起，至清償
日止，按週年利率百分之五計算之利息。
原告其餘之訴駁回。
本判決第一項於原告乙○○、甲○○、丙○○各以新臺幣捌萬元、新臺
幣拾伍萬元、新臺幣拾伍萬元為被告供擔保後，就各該部分得假
執行。但被告如各以新臺幣貳拾肆萬叁仟陸佰肆拾玖元、新臺幣
肆拾陸萬陸仟叁佰零叁元、新臺幣肆拾陸萬柒仟捌佰柒拾肆元預
供擔保後，得免為假執行。
原告其餘假執行之聲請駁回。
   事實及理由
壹、程序事項
    按不變更訴訟標的，而補充或更正事實上或法律上之陳述者
    ，非為訴之變更或追加，民事訴訟法第256條定有明文；又
    訴狀送達後，原告不得將原訴變更或追加他訴，但請求基礎
    事實同一，或擴張或減縮應受判決事項之聲明者，不在此限
    ，同法第255條第1項第2、3款亦有所明訂，此些規定依刑事
    訴訟法第491條於刑事附帶民事訴訟亦有所準用。
一、查本件刑事附帶民事起訴狀第2頁、第10頁（即附民卷第7、
    23頁）原告乙○○請求金額部分，原將原告乙○○請求之精神慰
    撫金及請求總金額記載為新臺幣（下同）「280萬元」、「3
    16萬4,751元」，然經對照同份訴狀內文可知，其請求之精
    神慰撫金應為「190萬元」（見附民卷第17、21至23頁，亦
    即針對丁○○死亡及自己受傷部分各請求150萬元、40萬元，
    共計190萬元），是刑事附帶民事起訴狀第2頁、第10頁就此
    部分顯有誤載，則原告將原告乙○○請求之精神慰撫金及請求
    總額依次更正為「190萬元」、「226萬4,751元」（附民卷
    第203、220頁），於法並無不合，應予准許。
二、又原告於提起本件附帶民事訴訟時，起訴聲明關於原告甲○○
    部分為：被告應給付原告甲○○463萬183元（包含車輛修繕費
    32,900元），及自起訴狀繕本送達翌日起至清償日止，按週
    年利率百分之五計算之利息（附民卷第7、11頁）。嗣於民
    國111年3月2日準備程序時，原告當庭以言詞撤回上述車輛
    修繕費之請求（附民卷第221至222頁），故請求金額減縮為
    459萬7,283元（附民卷第280頁）。原告前揭所為訴之變更
    ，係本於同一基礎事實（即原告向被告請求因車禍發生之損
    害賠償），性質上核屬減縮應受判決事項之聲明，且就原請
    求之訴訟及證據資料，於審理繼續進行在相當程序內具有一
    體性，不甚妨礙被告之防禦及訴訟終結，故原告所為減縮聲
    明核與前揭規定相符，應予准許。
貳、實體部分　　
一、原告起訴主張：
　㈠被告於109年6月15日下午6時10分許，駕駛車牌號碼000-0000
    號自用小客車（下稱甲車），沿彰化縣二林鎮西斗里某無名
    路由北往南方向行駛，行經該路段與新湖巷無號誌交岔路口
    處（西斗高幹29X6號電桿旁，下稱案發路口）時，原應注意
    行經無號誌之交岔路口應減速慢行，做隨時停車之準備，而
    依當時天候晴朗、時值日間有自然光線、柏油路面乾燥無缺
    陷、道路上無障礙物，另視距雖有建築物阻擋，但客觀上並
    無不能注意之情事，竟疏未注意而貿然前行；適被害人丁○○
    騎乘車牌號碼000-0000號普通重型機車（下稱乙車），搭載
    其女即原告乙○○沿新湖巷東往西方向直行接近案發路口，雙
    方因而發生碰撞，致丁○○、原告乙○○連人帶車摔落路邊水溝
    ，丁○○因而受有肋骨多發骨折併血胸、多處擦挫傷，於送醫
    前即因創傷性休克而死亡，另原告乙○○則受有頭部外傷、右
    眼瞼裂傷（約4公分）及右下肢擦傷等傷害。詎被告於肇事
    後未停留現場等候警方前來處理，或對傷者採取必要之救護
    措施，即基於肇事逃逸之犯意，逕行駕駛甲車離開現場。
　㈡原告甲○○為丁○○之配偶，又原告丙○○為丁○○之母，另原告乙○○、乙○○則均為丁○○之女兒，因被告前開過失行為，不法侵
    害原告等人之權利，原告所受損害分述如下：
　⒈丁○○之醫療費用：
　　原告甲○○支出醫療費用計7,155元。　
  ⒉丁○○之喪葬費用：
    原告甲○○支出喪葬費用計40萬3,500元。
  ⒊丁○○死亡得請求之扶養費用：
  ⑴原告甲○○為丁○○之配偶，為59年10月17日生，於丁○○死亡時
    為50歲，依臺灣地區簡易生命表（男性）尚有平均餘命30.4
    1年，另依行政院主計處公布之108年家庭收支調查報告，彰
    化縣平均每人每年支出為26萬2,261元計算，依霍夫曼式扣
    除中間利息，則原告甲○○得請求被告賠償之法定扶養費用為
    168萬6,628元【計算式：（第一年）26萬2,261元×1÷2人（
    乙○○亦有法定扶養義務）+（第二年以後）〔26萬2,261元×18
    .000000000000+26萬2,261元×（19.000000000000-00.00000
    0000000×0.41-26萬2,261元〕÷3人（乙○○、乙○○亦有扶養義
    務）=168萬6,628元】。
　⑵原告丙○○為丁○○之母親，為41年4月1日生，於丁○○死亡時為6
    8歲，依臺灣地區簡易生命表（女性）尚有平均餘命19.68年
    、彰化縣平均每人每年支出為26萬2,261元計算，而丁○○死
    亡時，原告丙○○尚有連敏宏、連敏江此二名扶養義務人，依
    霍夫曼式扣除中間利息，則被告應賠償原告丙○○之法定扶養
    費用為121萬9,685元【計算式：26萬2,261元×13.000000000
    000＋26萬2,261元×（14.000000000000-00.000000000000）×
    0.68＝365萬9,056元，又365萬9,056元÷3人＝121萬9,685元】
    。
  ⑶原告乙○○為丁○○之未成年子女，為90年9月22日生，於丁○○死
    亡時為19歲，尚需1年始為成年，依彰化縣平均每人每年支
    出為26萬2,261元計算，而丁○○死亡時，原告乙○○尚有甲○○
    負擔扶養義務，依霍夫曼式扣除中間利息，則被告應賠償原
    告乙○○之法定扶養費用為13萬1,131元【計算式：26萬2,261
    元×1÷2人＝13萬1,131元】。
  ⒋丁○○死亡之精神慰撫金：
  ⑴原告甲○○為丁○○之配偶，結縭20餘年，一路相伴相攜，彼此
    感情深厚濃郁，遽逢此喪妻之痛，頓失伴侶依靠，至為悲傷
    ，身心之創痛實難言喻，精神上受有極大之痛苦，請求被告
    賠償非財產上之損害250萬元。
　⑵原告乙○○、乙○○為丁○○之女兒，因被告之過失行為驟失至親
    ，所受精神上痛苦至深且鉅，其中原告乙○○尚未成年，即須
    承受喪母之痛，甚至在發生車禍當下哀求被告對丁○○施救，
    被告竟在下車察看後即駕車逃逸，讓丁○○在原告乙○○眼前慢
    慢逝去，如此椎心之痛實難以用筆墨形容，為此請求被告分
    別賠償原告乙○○、乙○○非財產上損害各200萬元、150萬元。
　⑶原告丙○○僅有丁○○一名女兒，含辛將其拉拔長大、對其呵護
    至深，彼此依存度高，遽因車禍死於非命，一夕間頓失至親
    ，至為悲傷，身心之創痛實難言喻，其精神上受有極大痛苦
    煎熬，請求被告賠償非財產上之損害200萬元。　　
　⒌原告乙○○受傷之醫療費用
    原告乙○○支出醫療費用計12萬7,160元。
　⒍原告乙○○增加生活上需要之車資費用
　　原告乙○○目前往返彰化基督教醫療財團法人彰化基督教醫院
    （下稱彰化基督教醫院）、彰化基督教醫療財團法人二林基
    督教醫院（下稱二林基督教醫院）、黃勇學皮膚科診所、二
    林四季皮膚科門診之次數各為3次、5次、1次、1次，雖係由
    親屬開車接送，然亦受有相當於合理交通費用之損害，茲依
    原告乙○○住處距離上述醫療院所依序分別為32.1公里、4.6
    公里、4公里、4公里計算，另彰化縣計程車費率計算方式為
    起跳1.5公里100元、續跳每250公尺5元，則單趟前往前揭醫
    院之車資為即分別為710元（100元+5元×跳表122次）、160
    元（100元+5元×跳表12次）、150元（100元+5元×跳表10次
    ）、150元（100元+5元×跳表10次），故此部分交通費支出
    共計6,460元（計算式：710元×2×3次+160元×2×5次+150元×2
    ×1次+150元×2×1次=6,460元）。
　⒎原告乙○○受傷之後續醫療費用
　　原告乙○○現仍持續治療中，暫請求日後醫療、復健、車資及
    除疤手術等費用10萬元。
　⒏原告乙○○受傷之精神慰撫金
　　原告乙○○車禍時僅19歲仍在學中，因本件車禍導致學習中斷
    ，基本生活起居有賴家人照顧，身心備受煎熬，且其臉部傷
    勢恐留下永久疤痕終身無法回復，致原告乙○○身體、精神上
    遭受極大痛苦，然事發後被告對於原告乙○○之傷勢全未聞問
    ，毫無誠意，爰請求精神慰撫金40萬元。　　　
  ㈢綜上，因被告前開過失行為，不法侵害原告等之權利，應負
    侵權行為損害賠償之責。並聲明：⒈被告應給付原告甲○○、
    丙○○、乙○○、乙○○各459萬7,283元、321萬9,685元、226萬4
    ,751元、200萬元，及均自起訴狀繕本送達翌日起至清償日
    止，按週年利率百分之五計算利息；⒉訴訟費用由被告負擔
    ；⒊原告願供擔保請准宣告假執行。
二、被告則以：
　㈠被告願意承認本案之車禍肇責，尊重刑案卷內車禍鑑定機關
    所做成之鑑定意見，然依照車禍鑑定被告僅為肇事次因，故
    丁○○對於本件車禍事故之發生與有過失，請法院審酌雙方駕
    駛之注意義務與過失程度。
　㈡原告四人業已領取強制汽車責任保險死亡給付及傷害費用保
    險理賠，合計200萬6,755元在案，此部分受領之金額自應由
    賠償總額中予以扣除，且原告甲○○再予請求丁○○之醫療費用
    ，即有重複請求之虞。
　㈢再者，原告甲○○於丁○○死亡時為壯年，應無不能維持生活而
    得受扶養之情形，此部分亦未據原告舉證確無謀生能力，則
    原告甲○○得否請求扶養費用，仍有疑義；況參酌我國勞動基
    準法勞工強制退休年齡為65歲，應自此時起方有可能會有不
    能維持生活之問題，故原告甲○○所能請求之扶養費用應自65
    歲起算至平均餘命為止，且因屆時其女乙○○、乙○○均已成年
    ，依民法規定應與丁○○共負扶養義務，則丁○○對原告甲○○應
    負之扶養義務應以三分之一為計算基礎。同理，原告丙○○請
    求給付扶養費部分，同樣應舉證其確實有不能維持生活之情
    形，始得請求扶養費用。
　㈣另針對原告四人就丁○○死亡、原告乙○○就自身受傷所請求精
    神慰撫金部分，因丁○○本身針對本件車禍亦有過失責任，故
    認原告等之請求金額實屬過高而令人難以負擔。
　㈤再就原告乙○○請求增加生活上費用車資部分，既然其亦自承
    實際上係由家人搭載，而未實際支出計程車資，竟以計程車
    資作為計算依據，此部分顯然過於浮誇不實，另其請求後續
    醫療費用10萬元部分，亦未據其提出請求依據或任何說明資
    料等語置辯。
　㈥並聲明：⒈原告之訴駁回；⒉訴訟費用由原告負擔；⒊如受不利
    判決，願供擔保請准免為假執行。
三、得心證之理由：
  ㈠按附帶民事訴訟之判決，應以刑事訴訟判決所認定之事實為
    據，刑事訴訟法第500條本文定有明文。查被告於案發時駕
    駛甲車沿彰化縣二林鎮西斗里某無名路由北往南方向行駛，
    行經無號誌之案發路口時，因疏未注意減速慢行，做隨時停
    車之準備，即貿然以每小時約40公里之速度直行通過案發路
    口；適丁○○騎乘乙車搭載原告乙○○，沿新湖巷東往西方向直
    行接近案發路口，亦疏未注意左方車輛應暫停讓右方車輛先
    行，即率爾直行駛入案發路口，甲車左前車頭遂碰撞乙車右
    側車身，致丁○○、原告乙○○連人帶車摔落路邊水溝，丁○○因
    而受有肋骨多發骨折併血胸、多處擦挫傷，於送醫前即因創
    傷性休克而死亡，另原告乙○○則受有頭部外傷、右眼瞼裂傷
    （約4公分）及右下肢擦傷等傷害。詎被告於駕駛動力交通
    工具發生交通事故後，明知丁○○、原告乙○○有上述倒地受傷
    之情事，甚且丁○○已瀕臨死亡，竟未採取必要之救護措施，
    亦未等候警方前來處理以釐清肇事責任，於下車稍事察看後
    ，即基於肇事逃逸之犯意，逕行駕駛甲車離開現場等情，業
    經本院以110年度交訴字第9號刑事判決認定屬實，並判決被
    告犯過失致人於死罪、駕駛動力交通工具發生交通事故致人
    於死逃逸罪在案，有該案判決書及卷證資料可憑，本院自應
    以前揭刑事判決所認定被告之犯罪事實為本件附帶民事訴訟
    判決之事實依據。
　㈡按因故意或過失不法侵害他人之權利者，負損害賠償責任；
    汽車、機車或其他非依軌道行駛之動力車輛，在使用中加損
    害於他人者，駕駛人應賠償因此所生之損害；不法侵害他人
    致死者，對於支出醫療及增加生活上需要之費用或殯葬費之
    人，亦應負損害賠償責任；被害人對於第三人負有法定扶養
    義務者，加害人對於該第三人亦應負損害賠償責任；不法侵
    害他人之身體或健康者，對於被害人因此喪失或減少勞動能
    力或增加生活上之需要時，應負損害賠償責任；不法侵害他
    人致死者，被害人之父、母、子、女及配偶，雖非財產上之
    損害，亦得請求賠償相當之金額；不法侵害他人之身體、健
    康、名譽、自由、信用、隱私、貞操，或不法侵害其他人格
    法益而情節重大者，被害人雖非財產上之損害，亦得請求賠
    償相當之金額，民法第184條第1項前段、第191條之2本文、
    第192條第1、2項、第193條第1項、第194條及第195條第1項
    前段分別定有明文。則原告基於侵權行為損害賠償法律關係
    請求被告賠償其等損害，即屬有據。　
　⒈刑事訴訟法第490條前段固規定附帶民事訴訟，除「附帶民事
    訴訟編」有特別規定外，仍應準用關於刑事訴訟之規定，但
    所謂法律之準用應以性質相容為前提，刑事訴訟法證據章之
    規定，與附帶民事訴訟就損害金額調查之待證事項性質顯不
    相符，實無法準用於附帶民事訴訟當中，是刑事附帶民事訴
    訟進行中，對於損害賠償金額之調查證據程序，應總體類推
    適用性質相仿之民事訴訟法規定（臺灣高等法院暨所屬法院
    95年法律座談會刑事類提案第45號討論結論參照）。再按當
    事人主張之事實，經他造於準備書狀內或言詞辯論時或在受
    命法官、受託法官前自認者，無庸舉證；當事人對於他造主
    張之事實，於言詞辯論時不爭執者，視同自認，民事訴訟法
    第279條第1項、第280條第1項本文分別定有明文，先予敘明
    。
　⒉茲就原告得請求賠償之項目及金額，分別審酌如下：　
　⑴丁○○之醫療費用　
    原告甲○○主張因丁○○車禍送醫有支出醫療費7,155元，並提
    出彰化基督教醫院及二林基督教醫院門診收據為佐（附民卷
    第41至45頁），而被告對於確有此等費用之支出一節並不爭
    執，是原告甲○○主張有此部分費用支出，尚非無據。
　　惟被告既另辯稱：此部分損害業已包括在原告四人所申領強
    制汽車責任保險傷害醫療費用之保險理賠金當中，且已領取
    理賠金完畢，則此部分實有重複請求之虞等語如前，並據其
    提出臺幣付款交易證明單為佐（附民卷第265至271頁），原
    告對於業已領得強制汽車責任保險金之事實亦不爭執（詳後
    述），更始終未爭執已領取之強制責任保險金中不包括傷害
    醫療費用，本院乃認被告前揭所辯為有理由，則原告甲○○此
    部分請求即不應准許。　
　⑵丁○○之喪葬費用　
　　原告甲○○主張因丁○○亡故支出喪葬費用40萬3,500元，並提
    出免用統一發票收據為佐（附民卷第49至51頁），復為被告
    所不爭執，是原告甲○○請求被告賠償此部分損失，即屬有據
    。
　⑶丁○○死亡得請求之扶養費用
　　按不法侵害他人致死者，被害人對於第三人負有法定扶養義
    務者，加害人對於該第三人亦應負損害賠償責任。負扶養義
    務者有數人，而其親等同一時，應各依其經濟能力，分擔義
    務，又夫妻互負扶養之義務，其負扶養義務之順序與直系血
    親卑親屬同；另受扶養權利者，以不能維持生活而無謀生能
    力者為限，民法第192條第2項、第1115條第3項、第1116條
    之1前段及第1117條第1項分別定有明文。所謂不能維持生活
    ，係指不能以自己之財產維持生活而言（最高法院74年度台
    上字第1749號民事判決意旨參照）。
　①被告對於原告甲○○是否不能維持生活而無謀生能力一節有所
    爭執如前，本院參酌原告甲○○於109年度除有不動產房屋及
    土地各1筆（土地之地目為建地，面積為1061平方公尺）、
    汽車2筆（出廠年份及廠牌各為91年國瑞汽車、100年本田汽
    車）外，另有臺灣銀行股份有限公司梧棲分公司、中華郵政
    股份有限公司梧棲郵局、台灣中小企業銀行股份有限公司二
    林分公司、彰化商業銀行股份有限公司二林分公司等金融機
    構之利息所得各3,153元、6,316元、1萬1,175元、2,852元
    ，及內政部警政署臺中港務警察總隊薪資所得158萬9,351元
    ，有其之稅務電子閘門財產所得調件明細表在卷為憑（附民
    卷第146、148頁）；佐以其亦陳稱：我目前擔任行政警察，
    月收入約7萬多元等語明確（附民卷第225頁），則以現存卷
    證資料觀之，原告甲○○自105年迄今均在內政部警政署臺中
    港務警察總隊任職，每月均獲有逾5萬元之穩定薪資收入，
    縱仍須負擔未成年子女乙○○之扶養義務，可支配所得仍遠高
    於彰化縣平均每人每月支出標準即2萬1,855元（附民卷第63
    至65頁，【計算式：（163,549元+628,479元）÷3.02人÷12
    月=2萬1,855元】），足認其在職期間尚能維持生活而顯無
    受扶養之必要。再者，原告甲○○為59年10月17日生，有戶籍
    謄本在卷為憑（附民卷第33頁），於丁○○死亡時為50歲，依
    臺灣地區簡易生命表（男性）尚有平均餘命30.41年（附民
    卷第59頁），雖警務人員與適用勞動基準法之一般民間公司
    退休年齡有所不同，然倘日後屆齡退休仍可領取退休金，則
    退休給付既係以工作所得提撥之金額為給與，性質上為工作
    所得之延伸，酌以前述在職時之工作收入為其是否足供維持
    生活之考量因子，則於評估其退休後是否能維持生活時，上
    開同具有工作所得性質之退休金自應同予納入考量，此為該
    類給付原具有保障生活之性質使然，而與是否減輕加害人責
    任無關。則以原告甲○○前揭所自述及財產所得調件明細表所
    列載之薪資金額加以計算，退休後業可領得相當金額之退休
    金，加上前載之存款、財產，尚難認原告甲○○於日後退休後
    已無法維持生活，是其主張受有扶養費之損害一節，尚難憑
    採。
　②原告丙○○為丁○○之母，係41年4月1日出生，同有戶籍謄本附
    卷可參（附民卷第35頁），於丁○○死亡時為68歲，已達法定
    強制退休年齡，無工作能力，且原告丙○○於109年度並無任
    何所得資料，名下除一輛汽車（84年出廠之BMW廠牌汽車）
    外，亦無任何存款及不動產，有其之稅務電子閘門財產所得
    調件明細表在卷為憑（附民卷第167至168頁），綜此堪認原
    告丙○○無法以現有財產維持生活，自得請求丁○○扶養，是被
    告主張原告丙○○並未舉證其確實有不能維持生活之情形，要
    難憑採。再者，原告丙○○自109年6月15日至平均餘命末日止
    得請求丁○○扶養期間，其扶養義務人有丁○○及訴外人連敏宏
    、連敏江共3人，有原告陳報之戶籍謄本在卷可參（附民卷
    第35頁），則丁○○應分擔之扶養義務比例為三分之一。故依
    臺灣地區簡易生命表（女性）尚有平均餘命19.68年、彰化
    縣平均每人每年支出為26萬2,261元計算（附民卷第61至65
    頁），依霍夫曼式扣除中間利息，則原告丙○○請求被告給付
    法定扶養費用為121萬9,685元【計算式：26萬2,261元×13.0
    00000000000＋26萬2,261元×（14.000000000000-00.0000000
    00000）×0.68＝365萬9,056元，又365萬9,056元×1/3＝121萬9
    ,685元】，即屬有據。
　③原告乙○○為丁○○之女兒，其係90年9月22日生，有戶籍謄本在
    卷可按（附民卷第33頁），丁○○死亡時為18歲餘，以19歲計
    算尚需1年始為成年，依108年彰化縣平均每人每年支出為26
    萬2,261元計算【計算式：（16萬3,549元+62萬8,479元）÷3
    .02人＝26萬2,261元（小數點以下四捨五入）】，然因丁○○
    死亡時，原告乙○○尚有甲○○負擔扶養義務，據此依霍夫曼式
    計算（僅一期不扣除中間利息），核算金額為13萬1,131元
    【計算式：26萬2,261元×1÷2人＝13萬1,131元】，被告對此
    亦不爭執，是原告乙○○此部分扶養費之請求自屬有據。　　
    　
  ⑷丁○○死亡及乙○○自身受傷之精神慰撫金部分
  ①按慰撫金之多寡，應斟酌雙方之身分、地位、資力與加害之
    程度，及其他各種情形核定相當之數額，該金額是否相當，
    自應依實際加害情形與請求人所受之痛苦及雙方之身分、地
    位、經濟狀況等關係決定之。
  ②本院審酌原告甲○○學歷為二專畢業，目前所居住之房屋為自
    身名下，其餘職業生活及財產狀況已如前載，原告丙○○學歷
    為小學畢業，現時無業，生活費由兩名兒子（即連敏宏、連
    敏江）支應，名下財產狀況亦已析述如前，原告乙○○仍就讀
    大學，現時無業，名下無車輛及不動產，原告乙○○學歷為大
    學肄業，於109年度有一筆財團法人私立高雄醫學大學之薪
    資所得，名下無車輛及不動產；另被告則自陳學歷為高中肄
    業、目前無業、生活花費仰賴老農津貼及兒女支應、喪偶有
    三名成年子女、現與二兒子同住、經濟勉持等語，而經查其
    目前確實無薪資所得，名下有汽車2筆（各為93年出廠之中
    華汽車、89年出廠之BMW廠牌汽車）、（共有）房屋、田賦
    及土地共5筆，此外被告長年以來即有身心方面疾患，經診
    斷為雙極躁鬱症重度，並因而經本院以105年度監宣字第280
    號裁定宣告為受輔助宣告人等情，業據兩造陳述在卷，且有
    本院依職權調取之稅務電子閘門財產所得調件明細表，及被
    告提出之診斷證明書、輔助宣告裁定影本暨確定證明書在卷
    可參（見刑案交訴卷第56至60、66、160至162、194頁、附
    民卷第103至121、133至185、225至226頁）。是參考上述兩
    造之年齡、身分、資力及經濟狀況，兼酌以原告乙○○之傷勢
    情形、案發後被告尚有肇事逃逸之行為，以及各該原告與丁○○間之親誼關係，其中原告丙○○因被告行為致遭逢此白髮人
    送黑髮人之重大變故，其餘原告則為與丁○○有緊密互動關係
    之配偶及女兒，因丁○○之死亡自受有莫大之精神上痛苦，暨
    原告乙○○案發時因係由丁○○搭載，在現場直接目擊母親倒地
    受傷乃至於死亡之過程，精神上所受痛苦程度甚高等一切情
    狀，認原告乙○○就丁○○死亡部分請求150萬元精神慰撫金乃
    屬允當，至於原告乙○○、甲○○、丙○○就丁○○死亡部分所得請
    求之精神慰撫金，則各以120萬元、200萬元、120萬元為適
    當，原告乙○○就自身受傷所得請求之精神慰撫金，則以10萬
    元為適當，逾此部分之請求則不應准許。
　⑸原告乙○○受傷之醫療費用　
　　原告乙○○主張因本件車禍受傷支出醫療費12萬7,160元，並
    提出前載各醫療院所之收據或明細為佐（附民卷第71至83頁
    ），復為被告所不爭執，是乙○○請求被告此賠償此部分損失
    ，自屬有據。
　⑹原告乙○○增加生活上需要之車資費用
　①依原告乙○○所提出之醫療單據可知（附民卷第71至83頁），
    其在109年6月15日、109年6月29日、110年1月28日前往彰化
    基督教醫院外傷科門診（共3次），於109年6月17日、109年
    6月22日、109年6月27日、109年7月1日、109年7月9日前往
    二林基督教醫院一般外科門診（共5次），此外尚於109年7
    月8日、110年1月30日分別前往黃勇學皮膚科及二林四季皮
    膚科就診（各1次）之事實，尚屬有據，復經被告不爭執有
    此等就醫事實、必要性及支出相關醫療費用如前。
　②審酌原告乙○○所受頭部外傷、右眼瞼裂傷及右下肢擦傷等傷
    勢，雖不致造成其行動不便，然其甫滿18歲未久，且居住地
    與醫療院所間大眾交通運輸工具並非發達，則於上揭期間確
    實有搭車就診之必要。而原告乙○○雖實際上係由家人開車接
    送，因而未能提出任何計程車車資之單據，但此乃家人基於
    親誼恩惠所致，不能加惠於被告，原告主張此接送所耗費之
    家人時間、勞務支出及油資耗費以計程車資為其計算依據，
    尚屬公允，自應准許。又原告乙○○關於車資計算之依據（起
    程1.5公里金額100元，其後每續程250公尺加5元），業已提
    出彰化縣現行計程車費率查詢資料在案（附民卷第87頁），
    並另提出住處（即彰化縣○○鎮○○路0號之1）至相關醫療院所
    GOOGLE地圖為佐（附民卷第89至93頁），而被告自始亦未曾
    對於前述費率計算方式及車程距離表示爭執，是原告乙○○請
    求上述日期前往門診時相當於交通費用之損失6,460元，即
    為有理由【計算式：（彰化基督教醫院）710元（100元+5元
    ×跳表122次）×2×3次+（二林基督教醫院）160元（100元+5
    元×跳表12次）×2×5次+（黃勇學皮膚科）150元（100元+5元
    ×跳表10次）2×1次+（二林四季皮膚科）150元（100元+5元×
    跳表10次）×2×1次=6,460元】。　
　⑺乙○○受傷之後續醫療費用　　
　　原告乙○○雖就日後預計可能支出之醫療、復健、車資及除疤
    手術等費用10萬元提出請求，然既經被告爭執如前，復未據
    原告乙○○提出任何單據或計算依據以實其說，自難准許。
　㈢按損害之發生或擴大，被害人與有過失，法院得減輕賠償金
    額，或免除之，民法第217條第1項定有明文。倘受害人於事
    故之發生亦有過失時，由加害人負全部賠償責任，未免失諸
    過苛，是以賦與法院得減輕其賠償金額或免除之職權。法院
    對於酌減賠償金額若干抑或完全免除，應斟酌雙方原因力之
    強弱與過失之輕重以定之（最高法院96年度台上字第2627號
    民事判決參照）。又民法第217條第1項規定之適用，原不以
    財產上之損害賠償請求權為限，非財產上之損害賠償請求權
    ，亦有其適用（最高法院104年度台上字第1797號民事判決
    意旨參照）。又不法侵害他人致死，對於被害人對第三人應
    負法定扶養義務之人及請求非財產上損害者，對該第三人因
    此得請求損害賠償者，雖係其固有之權利，然其權利係基於
    侵權行為規定而發生，亦應負擔直接被害人之過失，是被害
    人就損害之發生或擴大與有過失，依公平之原則，應有民法
    第217條第1項規定之適用（最高法院73年台再字第182號民
    事判決意旨參照）。查系爭車禍事故除被告有前載「行經無
    號誌交岔路口未減速慢行、做隨時停車之準備」之行車過失
    外，丁○○自身亦同有違反「行經無號誌交岔路口，未設標誌
    、標線或號誌劃分幹、支線道，且車道數相同並同為直行車
    時，左方車應暫停讓右方車先行」此注意義務之情事，且丁○○尚為肇事主因一節，業經本院以110年度交訴字第9號刑事
    判決認定在案。本院審酌前揭道路交通法規業已針對路權歸
    屬有明確規定，然在無號誌交岔路口之相關路權規定中，左
    方車禮讓右方車乃係最劣後之判準等節，認丁○○就系爭車禍
    結果之發生，應負擔百分之六十之過失責任，被告則應負擔
    百分之四十之過失責任。故被告辯稱丁○○就車禍之發生亦有
    過失，原告應負擔丁○○之過失予以過失相抵等語，即屬可採
    。至於原告雖執卷附道路交通事故現場圖中之刮地痕起點尚
    有疑義為由，聲請將本件送請學術機關鑑定雙方有無過失暨
    過失比例（附民卷第225、231頁），然關於被告與丁○○有無
    違反注意義務情節一事，既業經前揭刑事判決認定在案，加
    以刮地痕之產生衡情應係乙車失控傾斜後，支架或車身某處
    與地面接觸產生之摩擦痕，而細繹卷附道路交通事故現場圖
    可知（刑案相字卷第33頁），現場遺留之刮地痕最靠近新湖
    巷之端點，實已在無名路之道路範圍當中，而非如原告所稱
    尚在新湖巷之巷內，且碰撞當下因車輛受力位置不同導致車
    體旋轉態樣可能性甚多，縱如上開事故現場圖所示刮地痕呈
    現拋物線狀態，且其中一個端點甚為接近新湖巷，亦難認與
    事理有何違背之處，尚不影響本院前揭認定，因認此部分之
    證據調查洵無必要。故依前述規定過失相抵後，原告應負擔
    丁○○百分之六十之過失，被告應負擔百分之四十之過失，故
    原告得分別請求被告賠償原告甲○○96萬1,400元【計算式：4
    0％×（丁○○喪葬費用40萬3,500元+精神慰撫金200萬元）=96
    萬1,400元】、賠償原告丙○○96萬7,874元【計算式：40％×（
    法定扶養費用121萬9,685元+精神慰撫金120萬元）=96萬7,8
    74元】、賠償原告乙○○74萬5,900元【計算式：40％×（法定
    扶養費用13萬1,131元+丁○○死亡精神慰撫金150萬元+自身受
    傷之醫療費用12萬7,160元+增加生活上需要之車資費用6,46
    0元+自身受傷之精神慰撫金10萬元）=74萬5,900元】，及賠
    償原告乙○○48萬元【計算式：40％×精神慰撫金120萬元=48萬
    元】之範圍內應予准許，逾此範圍應予駁回。
  ㈣再按因汽車交通事故致受害人傷害或死亡者，不論加害人有
    無過失，請求權人得依本法規定向保險人請求保險給付或向
    財團法人汽車交通事故特別補償基金請求補償；本法所稱請
    求權人，指下列得向保險人請求保險給付或向特別補償基金
    請求補償之人：一、因汽車交通事故遭致傷害者，為受害人
    本人。二、因汽車交通事故死亡者，為受害人之遺屬；其順
    位如下：㈠父母、子女及配偶；同一順位之遺屬有數人時，
    按人數平均分配保險給付或補償；特別補償基金依第40條規
    定所為之補償，視為損害賠償義務人損害賠償金額之一部分
    ；損害賠償義務人受賠償請求時，得扣除之，強制汽車責任
    保險法第7條、第11條第1至3項及第42條第1項定有明文。經
    查，本件原告乙○○、乙○○、甲○○、丙○○已各領得強制汽車責
    任保險金50萬2,252元、50萬2,251元、50萬2,252元、50萬
    元，共計200萬6,755元一節，業有原告提出之存摺封面暨內
    頁明細影本、被告陳報之臺幣付款交易證明單再卷為憑（附
    民卷第235至243、265至271頁），且為兩造所不爭執（附民
    卷第222頁），其中原告甲○○所領得50萬2,252元部分，因有
    包含丁○○傷害醫療費用保險理賠金7,155元，而此部分業經
    本院認定屬於原告不得再重複請求之項目如前，自以49萬5,
    097元作為扣除之基數（計算式：50萬2,252元-7,155元=49
    萬5,097元），故應自各該原告得求償之金額分別扣除上述
    已領得之金額。故原告乙○○原得請求被告賠償48萬元，經扣
    除其已領取之保險金50萬2,252元後，已無餘額可再行向被
    告主張；至於原告甲○○、乙○○、丙○○得請求賠償之金額，則
    分別為46萬6,303元（計算式：96萬1,400元-49萬5,097元=4
    6萬6,303元）、24萬3,649元（計算式：74萬5,900元-50萬2
    ,251元=24萬3,649元）、46萬7,874元（計算式：96萬7,874
    元-50萬元=46萬7,874元）。　　
四、從而，原告基於侵權行為法律關係，請求被告應賠償原告甲○○46萬6,303元、賠償原告乙○○24萬3,649元、賠償丙○○46萬
    7,874元，及均自附帶民事起訴狀繕本送達翌日即110年3月2
    3日起至清償日止，按年息百分之五計算之利息部分，洵屬
    正當，應予准許；逾此部分所為之請求，為無理由，應予駁
    回。
五、又本判決命被告給付之總金額已逾50萬元，核與民事訴訟法
    第389條第1項第5款規定不符（參臺灣高等法院暨所屬法院9
    4年法律座談會民事類提案第37號研討結果），爰無從依職
    權宣告假執行。然兩造既均陳明願供擔保聲請宣告假執行及
    免為假執行，經核原告勝訴部分合於法律規定，爰酌定相當
    之擔保金額宣告之，並另依被告之聲請酌定相當金額免為假
    執行；至原告敗訴部分，其假執行之聲請已失所附麗，應併
    予駁回。另本件為刑事附帶民事訴訟，依法無庸繳納裁判費
    ，且訴訟程序中兩造並無其他訴訟費用之支出，爰不另為訴
    訟費用負擔之諭知。
六、本件為判決之基礎已臻明確，兩造其餘之陳述及所提其他證
    據，經本院斟酌後，認為均於判決之結果無影響，亦與本案
    之爭點無涉，自無庸逐一論述，附此敘明。
據上論結，本件原告之訴為一部有理由、一部無理由，應依刑事
訴訟法第502條第1、2項、第491條第10款，民事訴訟法第392條
第2項，判決如主文。
中　　華　　民　　國　　111 　年　　3 　　月　　30　　日
                  刑事第二庭   法   官  陳薏伩
以上正本證明與原本無異。
如不服本判決應於收受判決後20日內向本院提出上訴書狀，並應
敘述具體理由；其未敘述上訴理由者，應於上訴期間屆滿後20日
內向本院補提理由書（均須按他造當事人之人數附繕本）「切勿
逕送上級法院」。
中　　華　　民　　國　　111 　年　　3 　　月　　30　　日
                              書 記 官  林曉汾